【裁判字號】    98,訴,3666
【裁判日期】    981110
【裁判案由】    誣告等
【裁判全文】
臺灣臺中地方法院刑事判決              98年度訴字第3666號
聲  請  人  臺灣臺中地方法院檢察署檢察官
被      告  甲○○
                    （另案在臺灣臺中監獄臺中分監執行中）
上列被告因誣告等案件，經檢察官聲請簡易判決處刑（98年度偵
字第18247號），本院認不宜以簡易判決處刑，改依通常程序審
理，嗣經本院合議庭裁定由受命法官獨任行簡式審判程序，本院
判決如下：
    主    文
甲○○犯誣告罪，處有期徒刑貳月；又犯偽證罪，處有期徒刑貳
月。應執行有期徒刑月。
    犯罪事實
一、緣甲○○與真實姓名年籍不詳、綽號「阿忠」之某成年男子
    基於意圖為自己不法所有之竊盜犯意聯絡，於民國96年11月
    3日上午6時30分許，由該綽號「阿忠」之人駕駛車號亦不詳
    之自小客車搭載甲○○，至臺中縣豐原市○○路40巷2號前
    ，由甲○○在現場把風，再由該綽號「阿忠」之人手戴手套
    ，攜帶其所有客觀上足供兇器使用之電鑽1支，將翁美春所
    有車號B5-6766號自小客車之駕駛座門鎖破壞後，進入車內
    欲發動該車竊取之，因該車裝有電腦晶片感應鎖而無法發動
    ，該不詳成年人即以徒手方式，竊取翁美春所有置放於該車
    之外套1件，得手後，2人即駕駛上開車牌號碼不詳之自小客
    車離去。嗣翁美春發覺後報警處理，經警現場採集指紋送請
    內政部警政署刑事警察局比對後，認與該局檔存之甲○○指
    紋卡右環指指紋相符，始查悉甲○○涉犯上開竊盜案件（甲
    ○○犯該案竊盜案件部分，另經本院以97年度易字第3961號
    判處有期徒刑6月，如易科罰金以新臺幣1,000元折算1日確
    定），並於96年11月5日通知甲○○至臺中縣警察局豐原分
    局偵查隊辦公室內接受詢問。詎甲○○明知其友人乙○○並
    未參與上開竊盜案件，竟基於誣告之犯意，於當日警詢中供
    承如附表一所示內容之指訴，而向有偵查犯罪權限之該隊偵
    查佐陳治民等人，誣指乙○○係為其共犯，致使該局乙○○
    列為犯罪嫌疑人，並於96年12月11日以中縣豐警偵字第0960
    008437號刑事案件報告書報請臺灣臺中地方法院檢察署偵辦
    ，嗣該案經同署分案以97年度偵字第918號偵查在案，而使
    乙○○受刑事之訴追（上開偵查案件因通緝報結後，因乙○
    ○到案，再改分為98年度偵緝字第9號，乙○○嗣經同署檢
    察官為不起訴處分確定）。甲○○嗣於97年8月1日同署檢察
    官訊問時、97年10月14日本院97年度易字第3961號案件審理
    中，亦續供承係與乙○○共犯上開竊盜案件，使同署檢察官
    、本院仍將乙○○列為上開竊盜案件之共犯。
二、甲○○另基於偽證之犯意，於前揭97年度偵字第918號案件
    偵查中，即97年8月1日檢察官行訊問時，就檢察官所訊之有
    關乙○○是否與其共犯上開案件等於乙○○被訴犯上開竊盜
    案件案情有重要關係之事項，供前、供後具結，而為如附表
    二所示內容之虛偽陳述。
三、嗣臺灣臺中地方法院檢察署檢察官就乙○○被訴犯上開竊盜
    案件（即98年度偵緝字第9號），於98年3月24日上午11時7
    分許提訊乙○○、甲○○行訊問時，向檢察官自白其係因恐
    不能交保，方誣告、偽證乙○○係共犯等語，而在乙○○被
    訴犯上開竊盜案件之裁判確定前，分別自白其如附表一、二
    所述之內容，分係誣告、虛偽之陳述，亦即坦承其前述誣告
    、偽證之犯行，並經檢察官當場改列為誣告、偽證之被告（
    即本案）。
四、案經臺灣臺中地方法院檢察署檢察官自動檢舉偵查後向本院
    聲請簡易判決處刑，本院認不宜以簡易判決處刑，改依通常
    程序審理，嗣經本院合議庭裁定由受命法官獨任行簡式審判
    程序。
    理    由
一、上開事實，業據被告甲○○於偵訊及本院審理中坦承不諱，
    核與證人乙○○於偵訊中所述相符，復有內政部警政署刑事
    警察局96年11月9日刑紋字字0000000000號鑑驗書、證人結
    文（97年8月1日）、本院97年度易字第3961號刑事判決、臺
    灣臺中地方法院檢察署檢察官98年度偵緝字第9號不起訴處
    分書（證人乙○○）等在卷可稽，堪認被告上開不利於己自
    白，應與事實相符，而可採信，並足資採為其論罪科刑之依
    據。
二、核被告如犯罪事實欄一部分所為係犯刑法第169條第1項之誣
    告罪；另如犯罪事實欄二部分所為係犯刑法第168條偽證罪
    。被告所犯上開二罪間，犯意個別，行為互異，應分論併罰
    。公訴人認應依想像競合犯之法例，從一重之誣告罪論處等
    語，即有誤會，尚不可採。又臺灣臺中地方法院檢察署檢察
    官針對證人乙○○被訴犯上開竊盜案件（即98年度偵緝字第
    9號），於98年3月24日上午11時7分許提訊證人乙○○、被
    告行訊問時，被告即當場向檢察官自白其係因恐不能交保，
    方誣告、偽證證人乙○○係共犯等語，而在證人乙○○被訴
    犯上開竊盜案件之裁判確定前，分別自白其如附表一、二所
    述之內容，分係誣告、虛偽之陳述，亦即坦承其前述誣告、
    偽證之犯行，並經檢察官當場改列為誣告、偽證之被告之事
    實，有該期日之訊問筆錄在卷可稽（見98年度偵緝字第9號
    卷第24至25頁），是被告分別犯刑法第168條偽證罪、第169
    條第1項誣告罪，於其所虛偽陳述、誣告之案件，裁判確定
    前自白，各應依同法第172條規定減輕其刑。爰審酌被告犯
    罪後坦承犯行，態度尚可，且證人乙○○亦因其在檢察官偵
    結前自白誣告、偽證犯行，而經檢察官為不起訴處分確定，
    致未獲進一步之偵審調查程序，亦相當程度減免訴訟之牽累
    ，及其犯罪對於司法妨礙之程度等一切情狀，量處如主文所
    示之刑，並定其應執行之刑。
據上論斷，應依刑事訴訟法第273條之1第1項、第299條第1項前
段，刑法第169條第1項、第168條、第172條、第51條第5款，判
決如主文。
本案經檢察官張容姍到庭執行職務。
中    華    民    國    98    年    11    月    10    日
                  刑事第十八庭  法  官  林世民
以上正本證明與原本無異。
如不服本判決應於收受判決後10日內向本院提出上訴書狀，並應
敘述具體理由；其未敘述上訴理由者，應於上訴期間屆滿後20日
內向本院補提理由書（均須按他造當事人之人數附繕本）「切勿
逕送上級法院」。
                                書記官  紀俊源
中    華    民    國    98    年    11    月    10    日
附錄論罪科刑法條
中華民國刑法第168條
於執行審判職務之公署審判時或於檢察官偵查時，證人、鑑定人
、通譯於案情有重要關係之事項，供前或供後具結，而為虛偽陳
述者，處7年以下有期徒刑。
中華民國刑法第169條
意圖他人受刑事或懲戒處分，向該管公務員誣告者，處 7 年以
下有期徒刑。
意圖他人受刑事或懲戒處分，而偽造、變造證據，或使用偽造、
變造之證據者，亦同。
附表一：
┌──────┬───────┬─────────────────┐
│時間        │ 卷 頁 出 處  │ 誣告內容（係由警員問，被告答）   │
├──────┼───────┼─────────────────┤
│96年11月5日 │中縣豐警偵字第│問：96年11月3日6時30分在臺中縣豐原│
│警詢筆錄    │0000000000號卷│    市○○里○○鄰○○路40巷2號車號B│
│            │第1至4頁      │    5-6766自小客車內物品竊盜案件，│
│            │              │    你無在現場？                  │
│            │              │答：我有在現場，但東西不是我拿的。│
│            │              │問：你與何人一同去現場竊取物品？如│
│            │              │    何前往？用何工具竊取車號B5-676│
│            │              │    6自小客車內物品？             │
│            │              │答：我與乙○○一同前往竊取，是洪添│
│            │              │    進開自小客車（廠牌：雷諾，車牌│
│            │              │    號後四碼為5105）前來載我去案發│
│            │              │    現場。是乙○○用一把螺絲起子將│
│            │              │    駕駛座車門門所破壞，乙○○先進│
│            │              │    入車內欲發動車子竊取自小客車，│
│            │              │    乙○○將自小客車內破壞後發現無│
│            │              │    法發動車子，我當時人在乙○○的│
│            │              │    車內，乙○○於是叫我進入B5-676│
│            │              │    6自小客車內發動車子，我發現該 │
│            │              │    車因為是電腦晶片感應鎖故無法發│
│            │              │    動，於是我告知乙○○該車無法發│
│            │              │    動，乙○○又再進入B5-6766自小 │
│            │              │    客車內竊取物品，我先開乙○○之│
│            │              │    車子在前方等他，待乙○○竊取完│
│            │              │    車內物品後，再由乙○○開車載我│
│            │              │    回去。                        │
│            │              │問：乙○○竊取何物品？竊取物品現在│
│            │              │    何處？                        │
│            │              │答：我有看到乙○○手上有拿東西，但│
│            │              │    不知是何物品。竊取之物品在洪添│
│            │              │    進那裡。                      │
│            │              │問：你們竊取物品（右前印有縣議員翁│
│            │              │    美春字樣之外套）做何用途？    │
│            │              │答：因為東西在乙○○那裡，我不知道│
│            │              │    他要作何用途。                │
│            │              │問：經警方提示乙○○（63年2月6日、│
│            │              │    Ｚ000000000、臺中縣清水鎮國性里│
│            │              │    中央北路11之1號）之照片供你指 │
│            │              │    認，是否為你共同去竊盜之人？  │
│            │              │答：是的。                        │
│            │              │問：你與乙○○作案時如何分工？    │
│            │              │答：是乙○○提議要竊取的，乙○○負│
│            │              │    責竊取，我只是把風。如有竊取到│
│            │              │    物品，竊取之物品由乙○○負責銷│
│            │              │    贓，變賣現金後再分一些現金給我│
│            │              │    。                            │
│            │              │問：該竊盜案是否為臨時起意？      │
│            │              │答：由乙○○事先選定目標後，再來載│
│            │              │    我一同前往。                  │
├──────┼───────┼─────────────────┤
附表二：
┌──────┬───────┬─────────────────┐
│時間及證據  │ 卷 頁 出 處  │  偽證內容（係由檢察官問，被告答）│
├──────┼───────┼─────────────────┤
│97年8月1日  │97年度偵緝字第│問：是否在96年11月3日上午6點30分在│
│偵訊筆錄、證│1778號卷第35至│    臺中縣豐原市○○路40巷2號前與 │
│人結文      │36頁、98年度偵│    乙○○共同竊取車號B56766號自用│
│            │緝字第35、37頁│    小客車及車內物品？            │
│            │反面          │答：有。那次本來我與乙○○是要偷車│
│            │              │    子，但是車子是經片密碼，沒有辦│
│            │              │    法發動，乙○○就偷1 件外套，我│
│            │              │    沒有拿東西。                  │
│            │              │問：為何偷車？                    │
│            │              │答：因為別人有跟乙○○下訂單說要偷│
│            │              │    那款BMW的車子，我就跟他去，他 │
│            │              │    說若偷到，賣完要分我五千元，他│
│            │              │    約賣人十幾萬。                │
│            │              │問：你如何侵入車子？              │
│            │              │答：都是乙○○用電鑽鑽開車門鑰匙孔│
│            │              │    ，然後中控鎖就打開，那臺車好像│
│            │              │    沒有警報器。                  │
│            │              │問：為何車內只有採到你的指紋？    │
│            │              │答：因為我沒有戴手套，他有戴手套。│
│            │              │問：你地院有1件加重竊盜偷竊？     │
│            │              │答：也是與乙○○一起去偷，但是那次│
│            │              │    是要交給向我們訂車的人，由我負│
│            │              │    責開車要出門，我車子停在豐原是│
│            │              │    大社路像人租的停車位，有鐵門，│
│            │              │    我要開車出來時，就為警查獲了。│
│            │              │問：你與乙○○有無親戚關係？      │
│            │              │答：沒有。                        │
│            │              │檢察官諭知係共犯得拒絕證言得權利。│
│            │              │問：是否願意作證？                │
│            │              │答：願意。                        │
│            │              │檢察官諭知具結之義務及偽證之處罰，│
│            │              │並命證人朗讀結文後。              │
│            │              │問：關於你指證乙○○與你共同加重竊│
│            │              │盜部分是否實在？                  │
│            │              │答：是。                          │
│            │              │問：是誰提議去偷翁美春的車子？    │
│            │              │答：是乙○○提議的，他開他的車子載│
│            │              │    我去尋找目標，後來是他選定的，│
│            │              │    也是他下手去偷的，我在旁邊把風│
│            │              │    。                            │
└──────┴───────┴─────────────────┘


司法院資訊處製作；財團法人民間司法改革基金會備份。
